臺灣士林地方法院刑事判決
111年度易字第16號
公  訴  人  臺灣士林地方檢察署檢察官
被      告  華俊凱



上列被告因詐欺案件，經檢察官提起公訴（109年度偵字第19847
、20775號、110年度偵字第686、3174號），因被告於本院準備
程序就被訴事實為有罪之陳述，經告知被告簡式審判程序之旨，
並聽取當事人之意見後，本院合議庭裁定改由受命法官依簡式審
判程序審理，判決如下：本院判決如下：
    主    文
華俊凱犯如附表一至四「宣告刑」欄所示之罪，各處如附表一至
四「宣告刑」欄所示之刑及沒收。得易科罰金之有期徒刑部分，
應執行有期徒刑捌月，如易科罰金，以新臺幣壹仟元折算壹日；
不得易科罰金之有期徒刑部分，應執行有期徒刑壹年拾月。
    事實及理由
一、華俊凱明知自己在外債台高築，且無與林錦泰、劉家豪、吳
    宥璇、黃盟方合夥投資生意之真意，竟意圖為自己不法之所
    有，基於詐欺取財之犯意，自民國107年1月26日前某時起，
    分向林錦泰、劉家豪、吳宥璇、黃盟方佯稱可合夥投資化妝
    品生意，並以初期均有匯回利潤之方式取信林錦泰、劉家豪
    、吳宥璇、黃盟方，致林錦泰、劉家豪、吳宥璇、黃盟方陷
    於錯誤，而於如附表一至四所示時間，現金交付或匯款如附
    表一至四所示金額予華俊凱。詎華俊凱僅匯回部分所稱利潤
    與部分本金之款項後，即避不見面，無法聯繫，林錦泰不甘
    受損，而於109年10月28日晚間9時30分許，至華俊凱住處索
    討欠款時，華俊凱始坦承將林錦泰上開所匯款項用於償還其
    積欠之債務，而查悉上情。
二、上揭事實，業據被告於警詢、偵查、本院準備及審理時均坦
    承不諱，核與證人即告訴人林錦泰、劉家豪、吳宥璇、黃盟
    方於警詢及偵查中之證述內容相符，並有林錦泰與被告之LI
    NE對話截圖18張（偵3174卷第25至27、33至37頁）、商品明
    細照片（同上偵卷第27至31、39至41頁）、借款協議書（同
    上偵卷第43頁）、本票2紙（同上偵卷第45至47頁）、109年
    9月27日借據（同上偵卷第51至53頁）、林錦泰中國信託商
    業銀行帳戶交易明細表（同上偵卷第55至133頁）、劉家豪
    與被告之LINE對話截圖（偵20775卷第51至60頁）、劉家豪
    提出之交易明細表（本院易卷第281至283頁）、吳宥璇台北
    富邦銀行中國信託商業銀行帳號行動支付轉帳列印資料（偵
    686卷第53至57、61至67頁）、吳宥璇台北富邦銀行帳戶交
    易明細（偵686卷第176-1至176-13頁）、黃盟方與被告LINE
    對話截圖（偵19847卷第95至115頁）、黃盟方台北富邦銀行
    帳戶對帳單（偵19847卷第51頁）、黃盟方中國信託銀行帳
    戶交易明細表（同上偵卷第53、65、69、77至79、83至85、
    89頁）、被告INSTAGRAM之貼文（偵20775卷第61至62頁）、
    台北富邦銀行社子分行109年11月30日北富銀社子字第10900
    00048號函檢附被告華俊凱帳戶(帳號：00000000000000)基
    本資料與交易明細（偵686卷第69至159頁）、中國信託銀行
    109年12月28日中信銀字第109224839326976號函檢附之被告
    帳戶(帳號：000000000000)基本資料及交易明細（偵3174卷
    第181至339頁）在卷可佐，被告上開任意性自白與事證相符
    而足採信。從而，本案事證明確，被告上開犯行，洵堪認定
    。　　
三、再起訴書認被告4次詐騙之犯罪所得分別係如起訴書附表一
    至四所示之金額，扣除被告已償還部分，認為被告仍分別有
    493萬330元(林錦泰)、23萬6千元(劉家豪)、703萬元(吳宥
    璇)、4萬2千元(黃盟方)之犯罪所得未返還，但除黃盟方之
    金額4萬2千元為被告所不爭執外(本院易卷第174、337頁)，
    其餘部分被告均有爭執，並提出其匯款資料(詳被告交易明
    細卷)為憑，而上開資料經林錦泰、劉家豪、吳宥璇確認後
    ，林錦泰表示被告尚有391萬1920元未返還（本院易卷第299
    頁）；劉家豪表示共匯給被告之金額為137萬7千元，被告匯
    給劉家豪部分則是145萬5千2百元(本院易卷第278頁)；吳宥
    璇則認為被告尚欠585萬430元未還(本院易卷第313、321至3
    31頁)，而上開確認後之金額則為被告所不爭執(本院易卷第
    336頁)，是上開金額既係被告與林錦泰、劉家豪、吳宥璇確
    認過後之數額，即應以上開金額認定為被告尚未返還之犯罪
    所得(劉家豪部分，因為被告返還之金額大於劉家豪匯款部
    分，此部分即難認被告仍保有犯罪所得)，而起訴書附表一
    至三之匯款金額經核對後有些許疏漏，爰補充如本判決附表
    一至三所示，附此陳明。
四、論罪科刑及沒收：
　㈠核被告上開所為，均係犯刑法第339條第1項之詐欺取財罪(共
    4罪)。又告訴人4人雖有多次匯款或交付現金予被告之行為
    ，但被告係基於同一個詐欺犯意，利用相同的投資事由，向
    告訴人4人行騙，各次匯款的時間密接，結果同係侵害告訴
    人4人之財產法益，在社會通念上難以強行分開，法律上應
    包括地予以一次性評價，較為合理，為接續犯，均僅論以一
    罪即足。
　㈡被告分別對告訴人4人施用詐術，使其等交付財物，其犯意各
    別、行為互殊，應分論併罰。
　㈢爰審酌被告正值年輕，非無工作能力，未能思尋以正當途徑
    獲取所需，竟以前述之詐騙告訴人4人之錢財供己之用，非
    但侵害上開告訴人4人之財產法益，並嚴重危害社會信賴關
    係與治安，顯然欠缺法治及尊重他人財產權之觀念，所為誠
    屬非是；惟念其終知坦承犯行，態度尚可，兼衡其犯罪之動
    機、目的、手段，告訴人4人所受損失，暨其於本院審理時
    自述高中畢業之智識程度，目前在工地工作，月薪約3萬5千
    元，未婚，與父母、姊姊同住之家庭經濟狀況等一切情狀，
    分別量處如附表一至四「宣告刑」欄所示之刑，暨就得易科
    罰金與不得易科罰金所處之有期徒刑，分別定其應執行刑如
    主文所示，並就得易科罰金部分，均諭知易科罰金之折算標
    準，以資警惕。
　㈣本案被告之犯罪所得經林錦泰、劉家豪、吳宥璇確認後，林
    錦泰表示被告尚有391萬1920元未返還（本院易卷第299頁）
    ；劉家豪表示共匯給被告之金額為137萬7千元，被告匯給劉
    家豪部分則是145萬5千2百元(本院易卷第278頁)；吳宥璇則
    認為被告尚欠585萬430元未還(本院易卷第313、321至331頁
    ，劉家豪部分，因為被告返還之金額大於劉家豪匯款部分，
    此部分即難認被告仍保有犯罪所得)，黃盟方則有4萬2千元
    未償，而上開金額則為被告所不爭執(本院易卷第336頁)，
    即應以上開金額認定為被告尚未返還之犯罪所得，應依刑法
    第38條之1第1項前段、第3項規定，分別在其各次所犯之罪
    名項下，分別諭知沒收該次之犯罪所得，於全部或一部不能
    沒收或不宜執行沒收時，追徵其價額。
據上論斷，應依刑事訴訟法第273條之1第1項、第299條第1項前
段，判決如主文。
本案經檢察官錢義達提起公訴，檢察官郭騰月到庭執行職務。
中　　華　　民　　國　　111 　年　　12　　月　　7 　　日
                  刑事第八庭　法  官  林正忠
以上正本證明與原本無異。
如不服本判決應於收受判決後20日內向本院提出上訴書狀，並應
敘述具體理由。其未敘述上訴理由者，應於上訴期間屆滿後20日
內向本院補提理由書（均須按他造當事人之人數附繕本）「切勿
逕送上級法院」。
因疫情而遲誤不變期間，得向法院聲請回復原狀。
                              書記官  張佩旻
中　　華　　民　　國　　111 　年　　12　　月　　12　　日
附錄本案論罪科刑法條：
刑法第339條第1項
意圖為自己或第三人不法之所有，以詐術使人將本人或第三人之
物交付者，處5年以下有期徒刑、拘役或科或併科50萬元以下罰
金。

附表一：元/新臺幣(下均同)
編號 林錦泰匯款時間 匯入帳戶 金    額  宣  告  刑  1 108年6月25日起迄109年1月15日 被告台北富邦銀行帳戶  合計43萬0998元(詳被告交易明細卷第5頁) 華俊凱犯詐欺取財罪，處有期徒刑壹年；未扣案之犯罪所得新臺幣參佰玖拾壹萬壹仟玖佰貳拾元沒收，於全部或一部不能沒收或不宜執行沒收時，追徵其價額。  2 108年9月23日  40萬6千元(本院易卷第299頁)   3 108年10月21日  4萬元(同上卷頁)   4 108年10月30日  4萬7千元(同上卷頁)   5 108年11月11日  3萬元(同上卷頁)   6 108年5月6日起迄109年9月22日 被告中信銀帳戶 合計7405萬1千元(詳被告交易明細卷第15至23頁)   7 108年10月17日  5萬元(本院易卷第299頁)  

附表二：(詳本院易卷第281、283頁)
編號 劉家豪匯款時間 金      額  宣  告  刑  1 107年1月26日 3萬元 華俊凱犯詐欺取財罪，處有期徒刑陸月，如易科罰金，以新臺幣壹仟元折算壹日。  2 107年12月17日 2萬元   3 107年12月19日 6千元   4 108年1月8日 1萬元   5 108年2月19日 2萬元(起訴書附表二漏載)   6 108年4月17日 1萬元(起訴書附表二漏載)   7 108年6月19日 1萬元   8 108年6月26日 2萬元(起訴書附表二漏載)   9 108年7月1日 2萬元   10 108年7月15日 3萬元   11 108年7月18日 3萬元(起訴書附表二漏載)   12 108年7月22日 3萬元   13 108年7月29日 2萬元   14 108年8月5日 3萬元(起訴書附表二漏載)   15 108年8月8日 5千元   16 108年8月12日 3萬元   17 108年8月13日 2萬元   18 108年8月28日 2萬7千元   19 108年8月30日 1萬8千元   20 108年9月9日 3萬元   21 108年9月11日 2萬元   22 108年9月16日 2萬7千元   23 108年10月1日 1萬5千元   24 108年10月14日 3萬元   25 108年10月24日 1萬元   26 108年11月5日 1萬8千元   27 108年11月13日 2萬元   28 108年11月24日 1千元   29 108年12月5日 3萬元   30 109年1月1日 2萬元   31 109年1月20日 3萬元   32 109年2月9日 3萬元   33 109年3月9日 4萬4千元   34 109年4月10日 2萬元(起訴書附表二漏載)   35 109年4月18日 3萬元   36 109年5月11日 1萬元   37 109年6月9日 4萬6千元   38 109年6月29日 3萬元   39 109年7月29日 5萬元(起訴書附表二漏載)   40 109年7月30日 10萬元(起訴書附表二漏載)   41 109年8月10日 5萬元   42 109年8月17日 5萬元(起訴書附表二漏載)   43 109年8月21日 3萬元   44 109年8月25日 3萬元   45 109年8月28日 5萬元(起訴書附表二漏載)   46 109年9月2日 5萬元(起訴書附表二漏載)   47 109年9月8日 5萬元(起訴書附表二漏載)   48 109年9月8日 5萬元(起訴書附表二漏載)  總計 137萬7千元   

附表三：（本院易卷第321至329頁）
編號 吳宥璇匯款時間 匯入帳戶 匯款金額  宣 告 刑   1 107年1月29日 被告中信銀帳戶 5萬元 華俊凱犯詐欺取財罪，處有期徒刑壹年參月；未扣案之犯罪所得新臺幣伍佰捌拾伍萬零肆佰參拾元沒收，於全部或一部不能沒收或不宜執行沒收時，追徵其價額。   2 108年4月26日  3萬6千元(本院易卷第321頁)    3 108年4月30日  2萬4千元    4 108年5月6日  2萬2千元    5 108年5月22日  4千元    6 108年7月1日  3萬元    7 108年7月5日  1萬元    8 108年7月10日  2萬2千5百元    9 108年8月13日  4萬7千元(本院易卷第321頁)    10 108年9月16日  2萬8千元(本院易卷第321頁)    11 108年7月29日起迄109年9月18日止 被告台北富邦銀行帳戶 合計1376萬3千7百元(本院易卷第325至329頁)  

附表四 ：
編號 黃盟方匯款或交付現金時間 匯款金額  宣  告  刑 1 108年4月26日 現金交付3萬元 華俊凱犯詐欺取財罪，處有期徒刑肆月，如易科罰金，以新臺幣壹仟元折算壹日；未扣案之犯罪所得新臺幣肆萬貳仟元沒收，於全部或一部不能沒收或不宜執行沒收時，追徵其價額。 2 108年4月28日 1萬6千元  3 108年9月15日 2萬元  4 108年9月16日 2萬元  5 108年9月22日 3萬元  6 108年9月27日 2萬元  7 108年9月29日 1萬元  8 108年11月28日 9千元  9 108年12月3日 3萬元  10 109年4月17日 3萬元  11 109年4月29日 3萬元  12 109年4月29日 1萬元  13 109年5月16日 5萬元  14 109年5月16日 3萬元  15 109年6月9日 3萬3千元  16 109年6月9日 5萬元  17 109年6月28日 4萬元  18 109年8月5日 4萬元  19 109年8月10日 4萬元  20 109年9月4日 1萬元  21 109年9月5日 1萬元  總計 55萬8千元